【裁判字號】    97,交聲,1576
【裁判日期】    971224
【裁判案由】    違反道路交通管理處罰條例聲明異議
【裁判全文】
臺灣士林地方法院交通事件裁定        97年度交聲字第1576號
原處分機關  台北市交通事件裁決所
異  議  人
即受處分人  乙○○
上列受處分人因違反道路交通管理處罰條例案件，對於臺北市交
通事件裁決所於97年8 月21日所為之處分（原處分：北市裁催字
第裁22-AEW648994號）聲明異議，本院裁定如下：
    主  文
原處分撤銷。
乙○○汽車駕駛人，行經有燈光號誌管制之交叉路口闖紅燈，處
新臺幣壹仟捌佰元，並記違規點數參點。
    理  由
一、按汽車駕駛人行經有燈光號誌管制之交岔路口闖紅燈者，處
    新臺幣（下同）1800元以上5400元以下罰鍰，道路交通管理
    處罰條例第53條第1 項定有明文；又汽車駕駛人有上開條例
    第53條情形者，除依原條款處罰鍰外，並記違規點數3 點，
    同條例第63條第1 項第3 款亦有明文。
二、原處分意旨略以：異議人即受處分人乙○○騎乘車號NW5-30
    3 號重型機車，於民國97年4 月16日18時46分許，行經臺北
    市○○區○○街口，因未依規定闖越紅燈左轉，遭執勤員警
    以違反道路交通管理處罰條例第53條第1 項之規定製單舉發
    ，處罰鍰4500元並記違規點數3 點等語。
三、聲明異議意旨略以：該違規路段之交通號誌並非為固定式的
    ，其於特定時段會轉換成閃黃燈或閃紅燈；違規當日異議人
    行經該路口時，其所看到之燈號為紅燈，其有於停止線前停
    止，惟約過5 秒後，該交通號誌變成閃紅燈，異議人經確認
    為閃紅燈後始左轉；經員警攔停後，異議人有告知員警其所
    看到之燈號與異議人左轉時所看之燈號非同一，其並無紅燈
    左轉之情事，請員警到該路口去看號誌，惟遭員警之拒絕，
    故異議人拒絕在舉發通知單上簽名，；但至96年9 月間異議
    人收到裁決書之前，異議人均無收到任何通知，致其無從於
    應到案日期前繳納罰鍰或提出申訴，處分機關逕以最高額為
    裁罰，為此提出聲明異議等語。
四、經查：
（一）異議人騎乘車牌號碼NW5-303 號重型機車，於前揭時、地
      ，行經有燈光號誌管制之交叉路口闖紅燈之違規事實，業
      據證人即舉發員警甲○○到庭證稱：舉發當日，其站在立
      功街口，該位置確實可以看到異議人行進方向之號誌，且
      當時號誌為正常運作，異議人確實於紅燈時左轉沒錯；當
      其攔下異議人並請其出示證件時，異議人並未攜帶證件，
      其出示工作證，故製單舉發等語甚詳（見本院卷第18、19
      頁），並有證人甲○○庭呈之現場繪製圖1 紙在卷可參（
      見本院卷第23頁）。又證人甲○○與異議人素不相識，亦
      無仇怨，係依法執行勤務之公務員，復到庭具結為以上之
      證述，衡情殊無設詞誣陷異議人，而身觸偽證重罪之理，
      且其所證本件舉發經過事實，具體明確，顯非一般憑空捏
      造證詞可擬。從而，異議人確有前揭違規事實，堪予認定
      ，其前揭所辯，自不足採。
（二）至異議人另辯稱：其均無收到任何通知，致其無從於應到
      案日期前繳納罰鍰或提出申訴，處分機關逕以最高額為裁
      罰屬不合理等語。經查，依違反道路交通管理事件統一裁
      罰基準及處理細則第11條第1 款後段規定，受處分人拒絕
      於舉發違反道路交通管理事件通知單上簽章者，仍應將通
      知聯交付該駕駛人或行為人收受，並記明其事由及交付時
      間；拒絕收受者，應告知其應到案時間及處所，並記明事
      由與告知事項，視為已收受。舉發員警即證人甲○○亦證
      稱：異議人並未當場簽收舉發通知單，其有告知異議人應
      到案之時間、處所，並告知會另行寄發舉發通知單（見本
      院卷第19頁）等語。依此情節衡之，雖舉發通知單依前開
      處理細則規定，視為異議人已收受；惟衡情異議人乃係因
      信賴舉發員警會另寄舉發通知單之詞，致其未於應到案日
      期前繳納罰鍰或提出申訴，其主觀上並無故意不到場提出
      申訴或不繳納罰鍰等情節，從而，原處分機關逕依違反道
      路交通管理事件統一裁罰標準及處理細則遽予裁處最高額
      即4500元之罰鍰，即難認為有當。
五、綜上所述，原處分既有不當，交通法庭應以裁定將原處分撤
    銷，並自為裁定，道路交通案件處理辦法第20條前段定有明
    文。揆諸前揭規定及說明，本院審酌異議人確有前述汽車駕
    駛人，行經有燈光號誌管制之交岔路口闖紅燈之交通違規行
    為至為明確，洵堪認定，惟因有上開事由，致異議人未於應
    到案日期前繳納罰款或申訴，爰依道路交通管理處罰條例第
    53條、第63條第1 項第3 款之規定，裁處異議人1800元罰鍰
    ，併予記違規點數3 點，以資適法。
據上論斷，應依道路交通案件處理辦法第20條前段，裁定如主文
。
中    華    民    國    97    年    12    月    24    日
                            刑事第七庭法  官  劉秉鑫
以上正本證明與原本無異
如不服本裁定應於送達後5日內向本院提出抗告狀
                                      書記官  張茹茵
中    華    民    國    97    年    12    月    24    日


司法院資訊處製作；財團法人民間司法改革基金會備份。
